臺灣高雄地方法院刑事判決　　　　　　　95年度訴字第2061號
公　訴　人　臺灣高雄地方法院檢察署檢察官
被　　　告　甲○○
　　　　　　　　　　(
上列被告因毒品危害防制條例案件，經檢察官提起公訴（95年度
毒偵字第4406號），本院適用簡式審判程序，判決如下：
    主  文
甲○○連續施用第一級毒品，處有期徒刑柒月，扣案如附表編號
所示之物沒收銷燬之。
    事  實
一、甲○○前因違反毒品危害防制條例之施用毒品案件，經本院
    以94年度毒聲字第1445號裁定強制戒治，於95年1 月26日執
    行完畢釋放，並由臺灣高雄地方法院檢察署檢察官以95年度
    戒毒偵字第92號為不起訴處分確定。詎於上開強制戒治執行
    完畢釋放後5 年內，基於施用第一級毒品海洛因之概括犯意
    ，自民國95年4 月30日起至95年5 月10日下午4 、5 時許止
    ，連續在高雄市○○區○○街102 號5 樓之2 、高雄市左營
    區○○○路513 巷6 之2 號及在高雄市○○區○○路75號「
    龍翔商務旅館」808 號房等住居處所，以平均每2 、3 日施
    用1 次之頻率，將海洛因加水以針筒注射之方式，施用海洛
    因多次。嗣於95年5 月11日上午11時20分許，為警在上址旅
    館808 號房間當場查獲，並扣得如附表所示之物。
二、案經高雄市政府警察局左營分局報告臺灣高雄地方法院檢察
    署檢察官偵查起訴及移送併案。
    理  由
一、上開犯罪事實，業據被告甲○○於本院羈押訊問及審理時坦
    承不諱（參本院卷附95年10月19日訊問筆錄第2 頁、95年10
    月30日審判筆錄第2 頁、95年11月20日審判筆錄第2 頁），
    且其為警查獲時經同意採集之尿液，經送高雄市立凱旋醫院
    鑑驗結果，被告於95年5 月10日下午4 時30分經查獲並採集
    之尿液呈嗎啡陽性反應，有上開醫院出具之濫用藥物尿液檢
    驗報告1 紙附卷可稽（見95年度毒偵字第4406號偵查卷第48
    頁）；又扣案被告持有如附表編號1 所示白粉共2 包，確為
    海洛因無訛，此有本院卷附法務部調查局95年6 月30日鑑定
    通知書可佐；再扣案如附表編號2 所示之物，經本院送高雄
    市立凱旋醫院鑑驗結果均呈現海洛因陽性反應，足認上開物
    品內含海洛因乙情屬實，亦有本院卷附該醫院濫用藥物成品
    檢驗書1 張可考。復以被告前因違反毒品危害防制條例之施
    用毒品案件，經本院以94年度毒聲字第1445號裁定強制戒治
    ，於95年1 月26日執行完畢釋放，並由臺灣高雄地方法院檢
    察署檢察官以95年度戒毒偵字第92號為不起訴處分確定之事
    實，有臺灣高等法院被告前案紀錄表附卷可按，是被告確係
    於前案強制戒治期滿執行完畢後5 年內，又為本件施用毒品
    犯行無訛；從而，本件事證明確，被告犯行堪以認定，應予
    依法論科。
二、按行為後法律有變更者，適用行為時之法律。但行為後之法
    律有利於行為人者，適用最有利於行為人之法律，刑法第2
    條第1 項定有明文。查被告於前開行為後，刑法相關規定業
    經總統於94年2 月2 日修正公佈，並依刑法施行法第10條之
    1 規定自95年7 月1 日施行。職是，本件自應就被告行為前
    、後相關法律有修正者，依前揭規定加以比較適用。茲說明
    如下：
（一）本件被告行為後，刑法第56條關於連續犯之規定業於94年
      1 月7 日修正公佈刪除，並於95年7 月1 日施行，則被告
      之犯行，因行為後新法業已刪除連續犯之規定，此刪除雖
      非犯罪構成要件之變更，但顯已影響行為人刑罰之法律效
      果，自屬法律變更。經查：本件被告先後多次施用第一級
      毒品海洛因及施用第二級毒品，主觀上顯係基於施用第一
      級毒品及施用第二級毒品之同一犯意，客觀上逐次實施數
      次行為而具連續性，進而侵害同性質之法益，惟因其各次
      行為依一般社會健全觀念，在時間差距上，可以分開，在
      刑法評價上，各具獨立性，每次行為皆可獨立成罪，是依
      修正前刑法第56條之規定，本得適用連續犯規定而論以一
      罪，並得加重其刑至2 分之1 ，惟因修正後刑法刪除前開
      連續犯規定，以致被告前揭分別多次施用第一級毒品及多
      次施用第二級毒品之各該數次構成要件行為須依法分別論
      以數罪而併罰之，依新法第2 條第1 項規定比較新、舊法
      之結果，仍以行為時、即修正前刑法第56條之規定較有利
      於被告（最高法院95年第8 次刑事庭會議決議亦採同一見
      解）。故本件應依修正前刑法第56條作為被告論罪科刑之
      基礎。
（二）按被告犯罪後法律有變更，而比較行為時及裁判時之法律
      時，應就與罪刑有關之共犯、未遂犯、結合犯以及累犯加
      重、自首減輕、暨其他法定加減原因與加減例等一切情形
      ，比較其全部之結果，而為整體之適用，不能割裂而分別
      適用新舊法有利之條文（最高法院95年度台上字第3735號
      判決意旨參照）。本件經依前述是否論以連續犯而為比較
      之結果，爰認修正前刑法之相關規定較有利於被告，故應
      依行為時之修正前刑法作為本件被告論罪科刑之依據。
三、核被告甲○○所為，係犯毒品危害防制條例第10條第1 項之
    施用第一級毒品罪。被告持有海洛因之低度行為，應為施用
    海洛因之高度行為所吸收，不另論罪。其先後多次施用第一
    級毒品海洛因，時間緊接，所犯係構成要件相同之罪名，顯
    均係出於概括犯意反覆為之，應各依修正前刑法第56條之規
    定，均以連續犯論處，並加重其刑。爰審酌被告施用毒品，
    戕害身心甚鉅，並有滋生其他犯罪、惡化治安之虞，嚴重損
    及公益，且其前因初犯施用毒品，經強制戒治執行完畢後，
    竟再為本件施用毒品犯行，顯見其悔意非篤、自制力不佳；
    惟考量被告犯後坦承犯行，態度尚佳，而施用毒品本質上屬
    自我戕害行為，反社會性程度相形較低等一切情狀，量處如
    主文所示之刑。又扣案如附表所示之物，係查獲之毒品，應
    依毒品危害防制條例法第18條第1 項前段規定，均沒收銷燬
    之。
四、併案部分（95年度毒偵字第6032號、95年度毒偵字第9467號
    ）：公訴人另以被告甲○○於95年7 月24日晚上8 時，在高
    雄市左營區○○○路513 巷6 之2 號3 樓住處，施用海洛因
    1 次，因認與本案被告所犯上開犯行，係接續犯，而有實質
    上一罪之關係；又被告於95年10月19日中午12時，在高雄市
    左營區○○○路513 巷6 之2 號3 樓住處，施用海洛因1 次
    ，因認與本案被告所犯上開犯行，具有集合犯關係，而屬實
    質上一罪，爰均請本院併辦等語。惟查，訊據被告供認：於
    95年5 月11 日 在旅館經警查獲施用海洛因犯行後即未再有
    施用海洛因之犯行，直至95年7 月14日才再度施用海洛因，
    持續至95年7 月24日晚上8 時許；而於95年7 月26日上午9
    時該次為警查獲後，因有從事工作，已戒斷毒癮未再施用海
    洛因，係其後因傷未能工作，始於95年10月19日中午12時再
    度施用海洛因等語甚為明確（參本院卷附95年11月20日審判
    筆錄第2 頁、96 年1月8 日審判筆錄第3 頁）；被告於本案
    95年4 月間至同年5 月10日止之連續施用毒品海洛因犯行與
    分別併辦之95年7 月間、10月間之施用毒品海洛因等犯行間
    ，既曾經戒斷毒癮，又期間分別與本案犯行相隔2 月、5 月
    有餘，徒刑及強制戒治期間，自難認與本案起訴犯行主觀上
    係基於概括或同一之犯意所為，與本案施用海洛因之時間亦
    非密接，自難將被告數次行為合一評價。從而，公訴人請求
    併辦部分既與本案被告所為上開犯行，難認係連續犯、接續
    犯或集合犯，自無一罪之關係，本院無從併予審酌，應退由
    公訴人另為適法處理，附此敘明。
據上論斷，應依刑事訴訟法第299 條第1 項前段、第273 條之1
第1 項，毒品危害防制條例第10條第1 項、第18條第1項前段，
刑法第11條、第2 條第1 項前段，修正前刑法第56條，判決如主
文。
本案經檢察官乙○○到庭執行職務。
中　　華　　民　　國　　96　　年　　1 　　月　　11　　日
               　　　　　刑事第十三庭  法　官   戴韻玲
以上正本證明與原本無異。
如不服本判決，應於收受送達後10日內向本院提出上訴書狀。
中　　華　　民　　國　　96　　年　　1 　　月　　11　　日
                                       書記官   李春慧
附錄條文：
毒品危害防制條例第10條第1項：
施用第1級毒品者，處6月以上5年以下有期徒刑。
附表：
 ┌──┬──────┬───────────┐
 │編號│扣案物      │鑑驗結果              │
 ├──┼──────┼───────────┤
 │1   │白粉2 包    │均呈海洛因陽性反應（共│
 │    │            │淨重0.22公克，內含海洛│
 │    │            │因難以分離之包裝袋2 個│
 │    │            │）                    │
 ├──┼──────┼───────────┤
 │2   │注射針筒2 支│均呈海洛因陽性反應（內│
 │    │            │含海洛因難以析離）    │
 └──┴──────┴───────────┘
